【裁判字號】    97,交聲,2138
【裁判日期】    971031
【裁判案由】    交管條例聲異
【裁判全文】
臺灣板橋地方法院交通事件裁定       97年度交聲字第2138號
原處分機關  交通部公路總局臺北區監理所
異  議  人
即受處分人  甲○○
上列異議人即受處分人因違反道路交通管理處罰條例案件，對於
交通部公路總局臺北區監理所民國97年7 月16日所為北監自裁字
裁40-A00WB5567號處分不服，聲明異議，本院裁定如下：
    主  文
原處分撤銷。
甲○○汽車所有人允許汽車駕駛人駕駛執照吊扣期間駕駛其小型
車，處罰鍰新臺幣玖仟元，並記車號6035-FH 號自用小客車違規
紀錄壹次。
    理  由
一、原處分意旨略以：本件異議人即受處分人甲○○所有之車號
    6035-FH 號自用小客車，於民國96年12月23日15時47分許，
    由乙○○駕駛行經臺北市○○○路與民生西路口時，經執勤
    員警攔檢發現乙○○之駕駛執照已遭吊扣，除舉發駕駛人外
    ，併舉發車主即異議人「汽車所有人允許駕駛執照吊扣期間
    者駕駛其小型車」之違規，爰依道路交通管理處罰條例第21
    條第5 項規定，裁處罰鍰新臺幣（下同）9,000 元，並依同
    條例第63條規定記違規點數1 點等語。
二、異議人異議意旨略以：我雖有駕照，但已2 年未開車，我男
    友（指乙○○）以我的名字買這台車，完全是因為保險比較
    便宜，而且以後賣車也比較好賣，又我男友本身信用不良，
    貸款也無法過，所以以我的名字買車，才能貸車貸，但車貸
    是由我男友支付，本人無暇干涉，那天，我男友駕車行駛環
    河北路，被一位員警攔查，當時他很配合，員警開了一張無
    照罰單，我男友也繳銷了，但這當中員警竟又開了一張汽車
    所有人允許駕駛執照吊扣期間者駕駛其小型車，要我繳納，
    這當中我都沒有開過這輛車，只是這輛車是我男友買的，是
    由他本人開的，車貸是他繳的，我本人並不懂法律，所以對
    這張罰單不太明瞭，也不知這條例，請求撤銷原處分云云。
三、按道路交通管理處罰條例第21條第1 項第5 款規定：汽車駕
    駛人駕駛執照吊扣期間駕駛小型車或機器腳踏車者，處新臺
    幣6 千元以上1 萬2 千元以下罰鍰，並當場禁止其駕駛。同
    條第5 項則規定：「汽車所有人允許第1 項第1 款至第5 款
    之違規駕駛人駕駛其汽車者，除依第1 項規定之罰鍰處罰外
    ，並記該汽車違規紀錄1 次。但如其已善盡查證駕駛人駕駛
    執照資格之注意，或縱加以相當注意而仍不免發生違規者，
    不在此限」。而此條項所稱之「允許」，不限於積極交付汽
    車及鑰匙之行為，亦包括先前汽車即交由駕駛人使用，於得
    知該駕駛人駕駛執照遭吊扣後，消極未加以阻止，仍放任該
    駕駛人繼續駕駛其車之情形在內。又按人民違反法律上之義
    務而應受行政罰之行為，法律無特別規定時，雖不以出於故
    意為必要，仍須以過失為其責任條件，但應受行政罰之行為
    ，僅須違反禁止規定或作為義務，而不以發生損害或危險為
    其要件者，推定為有過失，於行為人不能舉證證明自己無過
    失時，即應受處罰，亦經司法院大法官會議釋字第275 號解
    釋在案。上開條例第85條第4 項亦明文規定：「依本條例規
    定逕行舉發或同時併處罰其他人之案件，推定受逕行舉發人
    或該其他人有過失」。
四、經查：
    (一)登記為本件異議人即受處分人甲○○名義之車號6035-FH
      號自用小客車，於96年12月23日15時47分許，由乙○○駕
      駛行經臺北市○○○路與民生西路口時，經執勤員警攔檢
      發現乙○○之駕駛執照已遭吊扣，除舉發駕駛人外，並舉
      發車主即異議人有「汽車所有人允許駕駛執照吊扣期間者
      駕駛其小型車」之違規，由乙○○代異議人提出申訴，經
      原處分機關函請原舉發機關即臺北市政府警察局大同分局
      函覆稱：「經查執勤員警於違規時、地攔檢盤詰旨揭車輛
      時，發現駕駛人駕照業經監理機關吊扣在案，經詢問駕駛
      人是否車主同意駕駛該車並交付車鑰匙？經渠回答是車主
      甲○○小姐同意駕駛並交付車輛鑰匙，即當場告知駕駛人
      是項違規行為後，爰依違規事實製單舉發並無違誤」等語
      ，有臺北市政府警察局96年12月25日之北市警交大字第A0
      0WB5567 號舉發違反道路交通管理事件通知單影本、臺北
      市政府警察局大同分局97年1 月24日北市警同分交字第09
      730088200號書函影本各1 份在卷可稽。
    (二)證人即舉發本件交通違規事件之警員丙○○於本院結證稱
      ：「本件是我舉發的，舉發當時甲○○沒有在場。（依據
      什麼對甲○○開單？）因為她是車主，當時攔下來的時候
      ，我們請乙○○出示駕照、行照，他拿不出駕照，只有拿
      出身分證，我們用掌上型電腦查，顯示他的駕照因為酒駕
      吊扣中，我們查出車輛所有人非乙○○，就詢問乙○○車
      主甲○○是否有同意你駕駛，他說是，並且說鑰匙是由甲○○交付。（乙○○當場有無說車是他買？）沒有。（當
      場乙○○沒有主張車是他買的？）沒有。（當時車由誰領
      回？）他當時有通知朋友男子來駕駛」等語（見本院97年
      9 月12日筆錄）。查證人丙○○與異議人、乙○○並不相
      識，當無自陷負偽證罪責之危險而仍故意構陷異議人之理
      ，證人乙○○於本院否認丙○○在現場有詢問過其有關是
      甲○○同意其開車之語，尚不足採。且本案重點係在於異
      議人是否符合上開條例第21條第5 項前段所定「汽車所有
      人允許汽車駕駛人駕駛執照吊扣期間駕駛其小型車」之要
      件，丙○○在現場是否有詢問乙○○上揭問題，尚不影響
      該條項規定之適用。經查：證人乙○○於本院固證稱：「
      （這部車誰買的？）我買的，我當時當業務，有貸款壓力
      ，我要辦理分期，因為信用不好，所以以我女友的名義買
      車。（車主登記是甲○○？）是」等語，並提出汽車買合
      約書1 份為證（見本院97年10月17日筆錄）。惟縱令購車
      資金係源於乙○○，乙○○既同意該車登記於異議人名下
      ，異議人亦同意之，此見異議人異議理由自明，則顯見乙○○係將該車信託登記為異議人所有，異議人與乙○○間
      之內部關係固有信託關係之拘束，但對外第三人及監理機
      關而言，異議人仍屬上述自小客車之所有人，猶有道路交
      通管理處罰條例相關規定之適用，此不因購車出資人係乙○○而有異。經本院訊以異議人，其於本院承稱：「（是
      否知道他被吊扣駕照？）知道」云云（見本院97年10月17
      日筆錄），異議人既知乙○○駕駛執照被吊扣，卻仍任由
      乙○○繼續駕駛該車，未加以阻止，自符合上述「汽車所
      有人允許汽車駕駛人駕駛執照吊扣期間駕駛其小型車」之
      要件，且其明顯有過失，所稱：這輛車是乙○○買的，都
      是由他本人開，車貸也是他繳，我不懂法律，所以對這張
      罰單不太明瞭云云，不僅不足以阻卻其過失，復彰顯其未
      善盡查證駕駛人駕駛執照資格之注意，異議人異議理由無
      解於其本件行政罰責任之成立。
五、綜上，異議人本件有「汽車所有人允許汽車駕駛人駕駛執照
    吊扣期間駕駛其小型車」之行為，洵堪認定。惟道路交通管
    理處罰條例第21條第5 項前段係規定：「除依第1 項規定之
    罰鍰處罰外，並記該汽車違規紀錄1 次」，乃針對汽車記違
    規紀錄1 次，而非記汽車所有人違規點數，同條例第63條第
    1 項第1 款至第3 款針對汽車駕駛人所設之記點制度，並不
    及於同條例第21條第5 項之規定，此見各該條文自可明瞭，
    原處分機關除裁處異議人罰鍰外，另卻誤引用該條例第63條
    規定，對異議人為記違規點數1 點之處分，尚有違誤。異議
    人之異議雖無理由，惟原處分既有違誤之處，自應由本院予
    以撤銷，依道路交通管理處罰條例第21條第5 項前段、第1
    項第5 款及違反道路交通管理事件統一裁罰基準表，自為裁
    定處罰如主文第二項所示，以期適法。
據上論結，應依道路交通管理處罰條例第87條第2 項、道路交通
案件處理辦法第20條前段，裁定如主文。
中    華    民    國    97    年    10    月    31    日
                      交通法庭    法  官  王復生
上列正本證明與原本無異。
如不服本裁定，應於裁定送達後五日內敘明抗告理由，向本院提
出抗告狀。
                                  書記官  張惠芳
中    華    民    國    97    年    11    月    4     日


司法院資訊處製作；財團法人民間司法改革基金會備份。
